臺灣彰化地方法院刑事判決
110年度易字第792號
公  訴  人  臺灣彰化地方檢察署檢察官
被      告  黃忠德


上列被告因加重竊盜案件，經檢察官提起公訴（110年度偵字第6
821號），本院依簡式審判程序判決如下：
    主  文
黃忠德犯如附表主文欄所示之罪，各處如所示之刑及沒收。應執
行有期徒刑十月。
　　犯罪事實及理由
一、本件犯罪事實及證據，除引用檢察官起訴書之記載（如附件
    起訴書）外，另補充如下：
  ㈠附件起訴書犯罪事實欄第6行，被害人溫淋旺遭竊之地點，應
    更正為：「彰化縣○○鄉○○路0○00號。」
　㈡附件起訴書犯罪事實欄第10行另補充：「由窗戶侵入入內。
    」
　㈢附件起訴書犯罪事實欄㈡關於遭竊財物價值之記載，均刪除
    。
  ㈣證據另補充：被告黃忠德於本院審理時之自白。
二、論罪科刑：
  ㈠核被告如附件起訴書犯罪事實欄㈠所示所為，係刑法第321條
    第1項第1款之侵入住宅竊盜罪；如犯罪事實欄㈡所示所為，
    則係犯刑法第321條第1項第1款、第2款之踰越安全設備、侵
    入住宅竊盜罪（公訴人就此部分，雖未論以踰越安全設備之
    加重條件，但依據被告所述及被害人陳宏源於警詢之證詞，
    被告是從窗戶侵入入內，就此而言，已經符合以上開加重條
    件，本院雖然並未告知此一加重條件，但被告已經於警詢坦
    承上開犯罪事實，且本案亦構成侵入住宅之加重竊盜罪，本
    院又已量處最低度之刑期，對於被告之防禦權影響不大，若
    再開辯論，反而造成被告程序負擔，在此指明）。
　㈡被告就上開犯行，與吳易修有犯意聯絡、行為分擔，應為共
    同正犯。
　㈢被告所犯上開2罪，犯意各別、行為互異，應分論併罰之。
  ㈣被告有如起訴書犯罪事實欄所載前科執行情形，此有臺灣高
    等法院被告前案紀錄表在卷可佐，其於前案有期徒刑執行完
    畢後，5年以內故意再犯本件有期徒刑以上之罪，為累犯，
    就法定最高度刑部分，應依法加重其刑，本院考量被告所犯
    前案，部分犯行亦屬竊盜罪，與本案罪質同一，被告於前案
    執行完畢後，短時間內再犯本案，展現高度之法敵對意識，
    予以加重最低度刑，並無罪責不相當之情形，依據司法院大
    法官釋字第775號解釋意旨，均應依法加重最低度本刑。
  ㈤爰審酌被告正值盛年，本應依靠自己的努力獲致正當財富，
    竟冀望不勞而獲竊取他人財物，此一犯罪動機實屬可議，而
    被告之前已有多次竊盜前科，竟又再犯本案同一罪名之罪，
    此一法敵對意思的高度展現，構成本案行為主觀不法的重要
    內涵，自應在量刑予以充分考量，另考量被告於犯後坦承犯
    行，且於本院審理時自述：我的學歷是高職畢業、未婚、沒
    有小孩，與母親同住，目前擔任貼磁磚的師傅，月薪約新臺
    幣（下同）3～4萬元，我願意賠償被害人，而我有精神疾病
    ，有幻聽的症狀，目前持續就診中，但本案無庸進行精神鑑
    定，我有按時服用藥物、穩定工作、母親身體不好，希望從
    輕量刑等語之家庭生活、精神狀況，被告亦提出身心障礙證
    明（中度）、診斷證明書（經診斷為思覺失調症、疑情感性
    疾患）、工作證明、戶籍謄本、其母之診斷證明書（本態性
    高血壓、第二型糖尿病，未伴有併發症、其他睡眠障礙症）
    為證，公訴人對於量刑並無意見，本案被告所竊得之衣褲財
    物價值不高（即起訴書犯罪事實欄㈡部分），基於罪責原則
    ，構成刑罰上限，被告雖然表示有和解之意願，但迄本案宣
    判之前，本院無法聯繫到被告，難認被告已經實際賠償彌補
    損害等一切情狀，分別量處如附表主文欄所示之刑。
　㈥刑法第50條、第51條並未明文規定在個案中應該如何量定應
    執行之刑，對此，本院認為數罪併罰案件定應執行刑之目的
    在於「罪責原則」及「特別預防」之考量，刑罰之一般預防
    功能，將使行為人淪為「警惕世人」的工具（手段），侵害
    人性尊嚴（刑罰的一般預防功能在於立法者所設定的法定刑
    的本身），不應該在量刑或定應執行刑予以考慮，而經過此
    一特別之量刑程序，方能充分反應各行為整體之不法內涵，
    進而進行充分且不過度的罪責評價，尤其是各宣告刑對於行
    為人的刑罰意義，也應該充分考量行為人本身的人格特性及
    刑罰經濟原則，過重的刑罰反而無法達到教化之目的，更有
    可能違反比例原則。此外，本院亦認刑法第57條所規定之各
    款量刑事由，就同一事由在定應執行之刑時予以再次評價，
    並不違反「雙重評價禁止」，主要的理由在於兩者的制度目
    的不同，在決定宣告刑時，法院應該考量宣告刑之處遇是否
    合乎罪責原則與特別預防功能，在罪責框架基礎內決定具體
    刑度，但在決定應執行刑時，則是出於整體刑罰執行的考量
    ，行為人的人格罪責，已經在各罪宣告刑累加的上限下，作
    為得減輕應執行之刑之事由，尤其是行為人所犯數罪的犯罪
    特質，總和的累加觀察，更可以充分反應行為人的主觀法敵
    對意思，以及法益侵害的總體威脅程度。因而斟酌本案被告
    所犯，均屬竊盜罪，罪質同一，本案犯罪時間相近，整體財
    產法益侵害程度不大，被告於犯罪後坦承全部犯行，又有前
    述家庭生活與精神狀況等一切情狀，定應執行之刑如主文所
    示。
三、關於沒收：
　㈠被告所竊得之手錶1支，業經被告丟棄而未扣案（見被告之警
    詢筆錄），據被害人溫淋旺表示，該錶價值1萬元，爰以此
    作為估算基礎，而目前多數實務見解對於沒收之諭知，多採
    「條件式」之方式為之，亦即：「犯罪所得○○○沒收之，於
    全部或一部不能沒收或不宜執行沒收時，追徵其價額」，但
    如何諭知沒收、追徵之方式，立法者並未予以明文，留待實
    務發展，由於本案原標的已經不存在，在主文直接諭知追徵
    之具體數額，對於沒收之執行、主文明確性、被告對於執行
    方式之認知，並無任何妨礙，當事人亦得對追徵之數額，直
    接提起上訴救濟，爰在附表編號1之主文欄，直接諭知犯罪
    所得之追徵。
　㈡被告所竊得之被害人陳宏源所有之衣褲，亦未扣案，雖然被
    害人陳宏源表示此些財物價值達2,600餘元，但此為已經使
    用過的二手舊衣褲，客觀財產價值不高，犯罪所得價值低微
    ，依據刑法第38條之2第3項之規定，不予宣告沒收或追徵。
據上論斷，依刑事訴訟法第273條之1第1項、第299條第1項前段
、第310條之2、第454條第2項，判決如主文。
本案經檢察官蔡奇曉提起公訴，檢察官吳皓偉到庭執行職務。
中　　華　　民　　國　　110 　年　　12　　月　　28　　日
                  刑事第五庭  法  官  陳德池
以上正本證明與原本無異。　　　　　　　　　
如不服本判決，應於收受判決後20日內向本院提出上訴書狀，並
應敘述具體理由。其未敘述上訴理由者，應於上訴期間屆滿後20
日內向本院補提理由書（均須按他造當事人之人數附繕本）「切
勿逕送上級法院」。
告訴人或被害人對於判決如有不服具備理由請求檢察官上訴者，
其上訴期間之計算係以檢察官收受判決正本之日期為準。
中　　華　　民　　國　　110 　年　　12　　月　　29　　日
                              書記官  陳孟君
附錄論罪科刑法條全文：
中華民國刑法第321條
犯竊盜罪而有下列情形之一者，處6月以上、5年以下有期徒刑，
得併科新臺幣10萬元以下罰金：
一、侵入住宅或有人居住之建築物、船艦或隱匿其內而犯之者。
二、毀越門扇、牆垣或其他安全設備而犯之者。
三、攜帶兇器而犯之者。
四、結夥三人以上而犯之者。
五、乘火災、水災或其他災害之際而犯之者。
六、在車站、埠頭、航空站或其他供水、陸、空公眾運輸之舟、
    車、航空機內而犯之者。
前項之未遂犯罰之。

附表：
編號 犯罪事實 主文 1 起訴書犯罪事實欄㈠ 黃忠德共同犯侵入住宅竊盜罪，累犯，處有期徒刑八月。 犯罪所得手錶1支，追徵其價額新臺幣1萬元。 2 起訴書犯罪事實欄㈡ 黃忠德共同犯踰越安全設備、侵入住宅竊盜罪，累犯，處有期徒刑七月。 

附件：臺灣彰化地方法院檢察署110年度偵字第6821號起訴書1 
      份。